臺灣臺南地方法院新市簡易庭民事小額判決
                                    110年度新小字第815號
原      告  蔡鴻章  
訴訟代理人  曾靖雯律師
被      告  尤明宗  
上列當事人間請求返還代墊款事件，經本院於民國111年6月14日
言詞辯論終結，判決如下：
    主      文
原告之訴駁回。
訴訟費用新臺幣1,000元由原告負擔。
    事實及理由
一、原告起訴主張：
  ㈠被告於民國107年8月間就其所有之門牌號碼臺南市○○區○○里○
    ○○000○0號房屋（下稱系爭房屋），委託訴外人騰騏營造有
    限公司（下稱騰騏公司）進行房屋增建工程，該工程費用共
    計為新臺幣（下同）199,575元，而其中落地鋁門費用為49,
    000元（下稱系爭鋁門費用），被告委請原告先代墊此筆費
    用，原告即支付系爭鋁門費用予騰騏公司所指定同一負責人
    所經營之騰林建設股份有限公司（下稱騰林公司），被告之
    房屋增建工程已完工多時，仍未返還該費用。原告於110年7
    月19日以臺南地方法院郵局存證號碼1081號存證信函催告被
    告於函到3日內返還其所積欠原告代墊之系爭鋁門費用，被
    告置之不理，迄今仍未返還。
  ㈡被告雖抗辯兩造間無委任關係，惟被告於107年8月委託騰騏
    公司進行系爭房屋增建工程，該工程報價單記載「落地鋁門
    285*210、複價49,000元」等語，足證被告有支付廠商系爭
    鋁門費用49,000元之義務。因被告委託原告先代墊此筆費用
    ，原告遂支付系爭鋁門費用予騰林公司，工程請款單之備註
    欄亦記載：「蔡先生答應幫A2尤明宗先生支付之款項」等語
    ，再比對原告所提出騰林公司所開立領款收據，其上記載「
    今收到蔡鴻章先生；付款性質：金色風采NO.8 A2尤明宗住
    宅新建一樓落地鋁門費用；計新台幣：肆萬玖仟元整」等語
    ，顯見付款項目及費用與工程請款單上資訊相符，足證請款
    單備註欄所記載「蔡先生」係指原告，兩造間確實成立委任
    關係，被告委任原告代為支付上開款項。系爭鋁門費用係原
    告處理委任事物所支出之費用，原告自得依民法第546條規
    定請求被告返還。
  ㈢退步言之，倘兩造間委任關係不存在，而原告並無義務為被
    告墊付上開費用，原告代被告清償其應負擔之款項，消滅被
    告所負之債務，利於被告亦不違反被告明示或可得推知之意
    思。是原告代為支出之系爭鋁門費用亦為必要費用，而成立
    適法之無因管理，爰依民法第176條規定，向被告請求返還4
    9,000元。
  ㈣再退步言之，倘兩造間無委任關係存在，原告亦非無因管理
    ，則本件被告既因原告代償落地鋁門之費用而受有免除債務
    之利益，顯屬無法律上原因而受有利益，原告並因此受有支
    出代償款之損害，且無法律上原因，是原告對此已盡舉證之
    責，則原告依不當得利之法律關係，請求被告返還49,000元
    。
  ㈤至於被告抗辯兩造間成立贈與契約，應由被告舉證證明兩造
    間有贈與合意之相關證據，然被告迄今並未提出兩造間成立
    贈與契約之證明，顯見本件兩造間應無成立贈與契約。倘如
    被告所述兩造間成立贈與契約，惟被告於108年11月27日至1
    09年1月26日之期間，陸續對原告為恐嚇危害安全、公然侮
    辱等行為，且上開行為業經法院刑事判決定讞。因此，原告
    依民法第416條規定，以本件民事準備狀向被告為撤銷贈與
    之意思表示，請求被告應將原告贈與之系爭鋁門費用返還予
    原告。
  ㈥並聲明：被告應給付原告49,000元，及自支付命令送達翌日
    起至清償日止，按週年利率5％計算之利息。　　
二、被告則以： 
  ㈠被告所有之系爭房屋係原告與建設公司合建，因兩造為舊識
    ，又有換屋需求，遂透過原告向建設公司購買，並進行二次
    施工增建，工程款原應由被告全部負擔，但兩造協議其中系
    爭鋁門費用49,000元由原告贈與被告，故由原告逕付該款項
    予建設公司。否則被告既有能力購買房地，並進行增建工程
    ，衡諸增建工程通常為房屋所有權人按使用需求及付款能力
    決定是否施作及所使用建材，鮮有逾付款能力而勉強施作者
    ，更不可能委託他人代為付款，原告主張就被告增建工程中
    之落地鋁門購買安裝部分有與被告成立委任關係，並因此為
    被告代墊系爭鋁門費用49,000元，顯與常情相違。況原告提
    出騰林公司所製作之工程請款單影本，與原告於支付命令聲
    請狀主張被告委託進行增建工程之騰騏公司不同，且為私文
    書，又非正本，被告亦未見過該紙請款單，故否認該請款單
    之形式及內容真正。縱認該工程請款單內容為真正，其上記
    載「蔡先生答應幫A2尤明宗先生支付之款項」，所指「蔡先
    生」是否為原告，仍有不明？且既稱「幫A2尤明宗先生支付
    」，僅指由原告幫被告支付，但支付系爭鋁門費用之基礎原
    因為何？是委任或贈與，抑或其他法律關係，並未明載。又
    上開騰林公司所開立領款收據及其上之記載，亦僅能證明付
    款項目及費用，以及系爭鋁門費用確係原告給付等，而無關
    兩造間是否成立委任關係，無法作為兩造間成立委任關係之
    依據。故原告主張依民法第546條規定，請求被告返還代墊
    系爭鋁門費用49,000元，已為被告否認，原告自應就委任關
    係存在之事實負舉證責任。
  ㈡原告另主張為被告之利益，代為墊付系爭鋁門費用之管理行
    為利於被告，故此管理係不違反被告明示之意思。而被告已
    就其被請求之原因以贈與為反駁，則被告並不須就其得利，
    亦不存在其他所有可能存在之法律原因負舉證責任。按主張
    以無因管理求償權請求之原告，係因自己之行為致造成原由
    其掌控之財產發生主體變動，依實務及學說見解，則因該財
    產變動本於未受委任並無義務原因之消極事實舉證困難所生
    之危險，自應歸諸原告。因此，原告如未舉證以實其說，應
    認原告請求返還代墊系爭鋁門費用為無理由。
  ㈢原告雖主張其有代被告清償系爭鋁門費用，然其原因不一而
    足，或為委任，或為贈與，甚至其他因素，被告以贈與作為
    抗辯，自非無可能，尚不能單以原告給付該筆費用即認為原
    告已經證明代繳系爭鋁門費用係無法律上原因而為，縱然被
    告就贈與亦不能舉證，或所舉證據尚有疵累，亦應駁回原告
    之請求。是原告如未能舉證證明其代付系爭鋁門費用係無法
    律上原因，其依不當得利之法律關係請求被告返還代墊系爭
    鋁門費用為無理由。
  ㈣至原告另主張被告於108年11月27日至109年1月26日間對其有
    恐嚇危害安全、公然侮辱、侵入附連圍繞土地等行為，而得
    撤銷對被告之贈與關係，惟原告主張被告對其故意施加侵害
    行為之時點為108年11月27日至109年1月26日之期間，即為
    原告知悉有撤銷原因之時點，應自該時起計算1年除斥期間
    ，原告卻遲至111年1月20日才行使撤銷權，顯已逾1年，自
    不得再行使撤銷權，則原告依民法第416條規定主張撤銷兩
    造間贈與契約，自無所據。
  ㈤並聲明：原告之訴駁回。
三、本院得心證之理由：
  ㈠被告前透過原告向騰騏公司購買系爭房屋，並於107年8月間
    委託騰騏公司就系爭房屋進行二次增建工程，工程款總計19
    9,575元，其中落地鋁門費用為49,000元，系爭鋁門費用由
    原告支付予與騰騏公司同一負責人之騰林公司等情，有騰騏
    公司工程報價單、騰騏公司公司基本資料查詢、騰林公司公
    司基本資料查詢、騰林公司開立之領款收據、騰林公司工程
    請款單等資料影本在卷可稽（司促卷第13-19頁、本院卷第5
    3頁），且此部分事實兩造並未爭執，堪以認定。
　㈡按稱委任者，謂當事人約定，一方委託他方處理事務，他方
    允為處理之契約；受任人因處理委任事務，支出之必要費用
    ，委任人應償還之，並付自支出時起之利息，民法第528條
    、第546條第1項定有明文。又當事人主張有利於己之事實者
    ，就其事實有舉證之責任，民事訴訟法第277條前段定有明
    文。而民事訴訟如係由原告主張權利者，應先由原告負舉證
    之責，若原告先不能舉證，以證實自己主張之事實為真實，
    則被告就其抗辯事實即令不能舉證，或其所舉證據尚有疵累
    ，亦應駁回原告之請求。又主張法律關係存在之當事人，須
    就該法律關係發生所須具備之特別要件，負舉證責任。本件
    原告主張被告曾委託其代墊系爭鋁門費用，然為被告所否認
    ，則原告即應就兩造曾約定，由原告為被告代墊系爭鋁門費
    用之事實，負舉證責任。經查：原告固提出騰林公司之領款
    收據、騰林公司工程請款單為證（司促卷第19頁、本院卷第
    53頁），惟觀諸上開領款收據及工程請款單，並無任何有關
    於被告是否委託原告代為支付系爭鋁門費用之記載，該工程
    請款單固有「蔡先生答應幫A2尤明宗先生支付之款項」之註
    記，惟該工程請款單並未經被告簽認，此至多僅能證明原告
    有為被告支付系爭鋁門費用，但尚難據以證明原告為被告支
    付系爭鋁門費用係出於被告之委託。原告復未提出其他證據
    以實其說，故原告依委任關係請求被告返還代墊系爭鋁門費
    用49,000元，即屬無據。
  ㈢又未受委任，並無義務，而為他人管理事務者，其管理應依
    本人明示或可得推知之意思，以有利於本人之方法為之；管
    理人開始管理時，以能通知為限，應即通知本人。如無急迫
    之情事，應俟本人之指示；管理事務，利於本人，並不違反
    本人明示或可得推知之意思者，管理人為本人支出必要或有
    益之費用，或負擔債務，或受損害時，得請求本人償還其費
    用及自支出時起之利息，或清償其所負擔之債務，或賠償其
    損害，民法第172條、第173條第1項、第176條第1項分別定
    有明文。另按無法律上之原因而受利益，致他人受損害者，
    應返還其利益。雖有法律上之原因，而其後已不存在者，亦
    同，同法第179條亦有明文。又主張不當得利請求權存在之
    當事人，對於不當得利請求權之成立，應負舉證責任，即應
    證明他方係無法律上之原因而受利益，致其受有損害。如受
    利益人係因給付而得利時，所謂無法律上之原因，係指給付
    欠缺給付之目的。故主張該項不當得利請求權存在之當事人
    ，應舉證證明該給付欠缺給付之目的。原告復主張縱兩造間
    未成立委任契約，其為被告支付系爭鋁門費用亦屬無因管理
    或不當得利云云。經查：
  ⒈無因管理請求權之成立，以管理人無法律上之義務，並以為
    他人管理事務，且開始管理時應即通知本人為要件，而本件
    原告為被告支付系爭鋁門費用，原告並非不能通知被告，且
    系爭鋁門費用之支付亦非急迫之情事，原告迄未證明其係基
    於無因管理之意思代被告支付系爭鋁門費用及曾將無因管理
    之意思被告通知被告，即難謂原告主張之管理行為符合無因
    管理之要件，則原告主張依無因管理之法律關係請求被告返
    還系爭鋁門費用，應屬無據。
  ⒉又原告另主張其為被告支付系爭鋁門費用構成不當得利，惟
    原告並未舉證證明其給付欠缺給付之目的，且原告支出系爭
    鋁門費用之可能原因眾多，或係基於贈與，抑或其他法律關
    係，尚不得據此推論兩造因此存在不當得利之法律關係，是
    原告主張被告應依不當得利之法律關係返還系爭鋁門費用，
    亦屬無據。
四、綜上，原告依據民法第546條第1項、第176條第1項、第179
    條規定，請求被告給付49,000元及自支付命令送達翌日起至
    清償日止，按週年利率5％計算之利息，為無理由，應予駁回
    。
五、本件事證已臻明確，兩造其餘就兩造間是否存在贈與關係及
    撤銷贈與之主張、陳述及所提之證據暨攻擊防禦方法，核與
    判決結果不生影響，爰不逐一論述，併此敘明。
六、按訴訟費用，由敗訴之當事人負擔；小額訴訟，法院為訴訟
    費用之裁判時，應確定其費用額，民事訴訟法第78條、第43
    6條之19第1項分別定有明文。本件訴訟費用計1,000元（即
    第一審裁判費），應由敗訴之原告負擔，爰確定如主文第2
    項所示。
七、結論：本件原告之訴為無理由。爰依民事訴訟法第436條之2
    3、第436條第2項、第78條、第436條之19第1項，判決如主
    文。
中　　華　　民　　國　　111 　年　　6 　　月　　30　　日
                    新市簡易庭  法  官　曾仁勇
以上正本證明與原本無異。
如不服本判決，應於送達後20日內，向本院提出上訴狀並表明上
訴理由，如於本判決宣示後送達前提起上訴者，應於判決送達後
20日內補提上訴理由書（須附繕本）。
對於小額程序之第一審判決之上訴，非以其違背法令之理由，不
得為之。且上訴狀內應記載表明（一）原判決所違背之法令及其
具體內容。（二）依訴訟資料可認為原判決有違背法令之具體事
實者。
如委任律師提起上訴者，應一併繳納上訴審裁判費。 
中　　華　　民　　國　　111 　年　　6 　　月　　30　　日
                                書記官  吳佩芬